【裁判字號】    97,交聲,300
【裁判日期】    970731
【裁判案由】    聲明異議
【裁判全文】
臺灣嘉義地方法院交通事件裁定         97年度交聲字第300號
原處分機關  交通部公路總局嘉義區監理所嘉義市監理站
異  議  人
即受處分人  瑞達股份有限公司
法定代理人  甲○○
上列異議人即受處分人因違反道路交通管理處罰條例案件，對於
原處分機關即交通部公路總局嘉義區監理所嘉義市監理站民國97
年6 月27日所為之處分（嘉監義裁字第裁76－I00000000 號裁決
書）聲明異議，本院裁定如下：
    主  文
原處分撤銷。
瑞達股份有限公司汽車裝載貨物超過核定之總重量，處罰鍰新臺
幣壹萬壹仟元，並記汽車違規紀錄壹次。
    理  由
一、原處分意旨略以：異議人即受處分人瑞達股份有限公司所有
    之車牌號碼178-HL號營業大貨車，於民國97年6 月5 日8 時
    30分許，在彰化市○○路、聖安路口，經警舉發載運危險物
    品（鹽酸）經司機出示貨單總重17.76 公噸，核重17公噸，
    超重0.76公噸之違規，原處分機關遂於97年6 月27日作成嘉
    監義裁字第裁76－I00000000 號裁決書（下稱原處分），依
    道路交通管理處罰條例第29條之2 第3 項，裁處異議人罰鍰
    新台幣（下同）1 萬1 千元等語。
二、異議意旨略以：異議人所有之178-HL號營業大貨車總重量為
    17公噸，依現行交通規則，仍以總重加1 成為依據，如同速
    限為時速50公里，仍會以時速60公里以上為超速起罰點，故
    上開貨車應可載運18.7公噸，為一般運輸業共知且長期如此
    載運，員警應當知曉，因此聲明異議云云。
三、按貨車之裝載，其裝載貨物不得超過核定之總重量。汽車裝
    載貨物超過核定之總重量、總聯結重量者，處汽車所有人罰
    鍰，並記汽車違規紀錄1 次，其應歸責於汽車駕駛人時，除
    依第3 項處汽車駕駛人罰鍰及依第63條第1 項第2 款記點外
    ，汽車所有人仍應記該汽車違規紀錄1 次。有前2 項規定之
    情形者，應責令改正或當場禁止通行，並處1 萬元罰鍰；超
    載10公噸以下者，以總超載部分，每1 公噸加罰1 千元；超
    載逾10公噸至20公噸以下者，以總超載部分，每1 公噸加罰
    2 千元；超載逾20公噸至30公噸以下者，以總超載部分，每
    1 公噸加罰3 千元；超載逾30公噸者，以總超載部分，每1
    公噸加罰5 千元；未滿1 公噸以1 公噸計算。道路交通安全
    規則第79條第1 項第1 款以及道路交通管理處罰條例第29條
    之2 第1 項、第3 項分別定有明文。
四、經查：
(一)本件異議人瑞達股份有限公司所有之178-HL號營業大貨車，
    經原處分機關於97年3 月13日核發76D00000000 號「車輛裝
    載危險物品臨時通行證」，核定裝載總重量為「不逾行照核
    定裝載重量」，而上開貨車行照核定之裝載總重量為17公噸
    ；異議人公司之司機林振雄駕駛178-HL號營業大貨車載運危
    險物品鹽酸，於97年6 月5 日8 時30分在彰化市○○路、聖
    安路口處，因裝載鹽酸總重量達17.76 公噸，超過上開核定
    總重量，為彰化縣警察局交通隊員警當場查獲並舉發交通違
    規等情，有永泉化工原料有限公司97年6 月5 日秤量傳票、
    上開車輛裝載危險物品臨時通行證、178-HL號營業大貨車之
    行照影本、汽車車籍查詢單，以及彰化縣警察局彰警交字第
    I00000000 號舉發違反道路交通管理事件通知單各1 份附於
    原處分機關之聲明異議案件卷宗可稽，復為異議人所不否認
    。是異議人所有之178-HL號營業大貨車於前揭時、地確有超
    載0.76公噸之事實，已堪認定。
(二)異議人雖以前詞置辯，惟按交通警察製單舉發違反道路交通
    管理處罰條例之違規行為，係公務員基於職務上之權力，依
    法所為之公法上行為，基於公務員所為公法上行為具有公信
    力之原則，該行政行為當可被推定為真正，其據以依法處分
    之事實認定，原則上亦應被推定為正確無誤。而本此公信原
    則，立法者更於道路交通管理處罰條例第92條第4 項（即修
    正前第3 項）為授權之規定，授權交通部、內政部制定違反
    道路交通管理事件統一裁罰基準及處理細則，俾使執勤員警
    得當機處分以達維護交通秩序、安全之行政目的。依此，違
    反道路交通管理事件統一裁罰基準及處理細則第12條第1 項
    第13款乃規定「行為人有駕駛汽車裝載貨物超過核定之總重
    量或總聯結重量，未逾百分之10之情形，而未嚴重危害交通
    安全、秩序或發生交通事故，且情節輕微，以不舉發為適當
    者，交通勤務警察或依法令執行交通稽查任務人員『得』對
    其施以勸導，免予舉發。」，就駕駛汽車裝載貨物超過核定
    總重量，但未逾百分之10之行為，授權員警視「有無嚴重危
    害交通安全、秩序」、「有無發生交通事故」、「是否情節
    輕微，以不舉發為適當」等情形，來決定採用「勸導」或「
    舉發」。因此，當車輛實際上確有超載之情形，執勤警員審
    酌具體情況認為不宜僅施以勸導，而依前引道路交通管理處
    罰條例等相關規定填單舉發，即不得認為違法。
(三)本件178-HL號營業大貨車載運貨物後之總重量為17.76 公噸
    ，已超過該車核定總重量17公噸，雖未逾百分之10，惟當時
    該營業大貨車係裝載第8 類危險物品鹽酸，又依駕駛人所提
    供之上開車輛裝載危險物品臨時通行證所載，原處分機關經
    審核後亦認該貨車裝載危險物品之總重量不得逾行照核定之
    裝載重量，應係考量所裝載者係屬危險物品，而大型車輛裝
    載貨物超過所核定之重量時，如遇狀況需緊急煞車時，將導
    致煞車不易，而影響行車安全，如發生交通事故而致車輛翻
    覆，或發生載運之物品洩漏等情況時，因所裝載者為危險物
    品鹽酸，恐將危及大眾安全，造成重大傷害。是本件178-HL
    號營業大貨車超載之重量雖非鉅，惟執勤員警綜合各項因素
    後，判斷本件違規不宜採勸導方式，乃開單舉發本件交通違
    規之行為，於法並無不合。異議人復未就本件員警之舉發有
    何違誤或失當之處提出證據以供本院調查，自應認本件舉發
    並無違法不當之處。
(四)再者，縱認上開執勤員警取締時百分之10之寬容值，係主管
    機關授予員警在舉發當時考慮過磅之誤差率，得決定是否微
    罪不舉之考量標準，然其制定之目的亦在於考量儀器測量之
    精準度等因素，避免因交通執法儀器使用上發生誤差，而以
    一定之寬容值篩選舉發處罰對象，由員警斟酌儀器測得之數
    據，決定是否舉發，並非提高法定核定總重量之標準，亦非
    授與車輛所有人增加裝載量之利益，車輛所有人或駕駛人不
    僅不因之取得超載之權利，尤不得執為車輛裝載上限之標準
    ，是以汽車裝載貨物若超過核定之總重量，執勤員警依上述
    規定斟酌寬容值之限值而不予舉發固屬合法，惟其未斟酌寬
    容值之限值而為舉發，亦無違法可言。況查，本件舉發係依
    據異議人公司司機即當日之駕駛人林振雄自行提出之貨單（
    即永泉化工原料有限公司之秤量傳票），而認定該貨車裝載
    總重量達17.76 公噸，尚非由執勤員警自行使用執法儀器測
    量重量。且地秤之公差為負載秤量之1/1000，但負載秤量之
    1/1000小於檢定標尺分度值時，以其檢定標尺分度值為公差
    ，衡器檢定檢查技術規範第4.28.2點定有明文。參照前開規
    範，縱考量儀器秤重之誤差率，本件178-HL號營業大貨車裝
    載危險物品之總重量亦已超過核定之數值。
五、綜上所述，本件178-HL號營業大貨車核定總重量為17公噸，
    而該大貨車於前揭時、地載運危險物品鹽酸之總重量達17.
    76公噸，已超過核定之總重量達0.76公噸甚明。依前引道路
    交通管理處罰條例第29條之2 第3 項之規定，應處罰鍰1 萬
    元，且因超載在10公噸以下，每1 公噸加罰1 千元，未滿1
    公噸以1 公噸計算，故原處分機關以異議人有「汽車裝載貨
    物超過核定之重量」之違規，而依前引道路交通管理處罰條
    例之規定，裁處異議人罰鍰1 萬1 千元，尚無違誤；惟原處
    分漏未依同條第1 項之規定併記汽車違規紀錄1 次，尚有未
    合。從而，異議人之異議雖無理由，然原處分既有如上不當
    之處，自應由本院撤銷原處分，並自為裁定如主文第2 項所
    示，以茲適法。
六、依道路交通管理處罰條例第87條第2 項、道路交通案件處理
    辦法第20條前段，裁定如主文。
中    華    民    國    97    年    7     月    31    日
                    交通法庭  法  官  陳 蒨 儀
上列正本證明與原本無異。
如不服本裁定，應於裁定送達後5日內向本院提出抗告狀（應附
繕本）。
中    華    民    國    97    年    8     月    1     日
                              書記官  楊 國 色


司法院資訊處製作；財團法人民間司法改革基金會備份。
